【裁判字號】    94,上易,1690
【裁判日期】    950427
【裁判案由】    傷害
【裁判全文】
臺灣高等法院刑事判決                94年度上易字第1690號
上  訴  人
即  被  告  甲○○
                      3樓
選任辯護人  邱創舜律師
上  訴  人
即  被  告  乙○○
                      3樓
上二人共同
選任辯護人  沙洪律師
上列上訴人因傷害案件，不服臺灣士林地方法院94年度易字第23
3號，中華民國94年7月8日第一審判決(起訴案號：臺灣士林地方
法院檢察署93年度偵字第4508號），提起上訴，本院判決如下：
    主  文
上訴駁回。
    事  實
一、緣甲○○、曾瑞松、乙○○與丙○○、丁○○均係臺北縣汐
    止市伯爵山莊住戶。伯爵山莊本有一社區居民捐贈興建之公
    共活動之土地公廟，平時即供作社區居民休閒聊天、泡茶場
    所使用。於民國（下同）91年間，甲○○、曾瑞松（所涉傷
    害罪，業據檢察官函請原審另案併案審理）擅自於該土地公
    廟設置功德箱，並且經常於該土地公廟活動，並將該土地公
    廟裝設鐵門、鐵窗，遇有社區住戶前往土地廟未捐贈於功德
    箱者，即表現出不悅，或藉故將前往之居民趕走，而丙○○
    因個性剛直，於是自行出面向該地湖興里里長王沛生檢舉甲○○、曾瑞松涉嫌於土地公廟斂財，王沛生乃出面協調，丙○○於是與甲○○、曾瑞松產生嫌隙。於92年9月1日晚間10
    時30許，丙○○與丁○○及攜丁○○所生之女，前往鄰居周
    順益家中，欲找周順益共同前往土地公廟聊天，周順益因當
    天稍早見甲○○、曾瑞松及乙○○在土地公廟，且前幾天周
    順益方於土地公廟遭疑為甲○○所找之不詳人士恐嚇，即勸
    丙○○不要前往，然丙○○因個性甚強，仍表示是要去看看
    ，遂與丁○○、其女兒及當時適正於周順益家中聊天之鄰居
    王祐民，共同前往土地公廟，周順益則於自家陽台以望遠鏡
    遙望土地公廟。此時曾瑞松、甲○○、乙○○均在土地公廟
    之內，因遙見丙○○等人向土地公廟而來，以為丙○○率眾
    前來尋釁，乃先行離去，並且召集陳國寶（經合法傳喚未到
    庭而拘提中，所涉傷害罪嗣到案後，原審另行審結）及手臂
    刺青之不詳姓名年輕成年男子約10多人欲伺機毆打丙○○、
    丁○○。甲○○、曾瑞松、乙○○、陳國寶乃與姓名年籍不
    詳之年輕成年男子10多人，彼此間基於傷害之犯意聯絡，分
    別搭乘九人座箱型車及騎乘機車，於丙○○、丁○○、王祐
    民等人到達土地公廟之同時，隨即由通往土地公廟之2條路
    包圍土地公廟，丁○○見狀，隨即持手機撥打汐止分局社后
    派出所報案，陳國寶及上開年輕之成年男子並跳下箱型車及
    機車，由甲○○、曾瑞松、乙○○、陳國寶在前率眾圍住丙○○，王祐民則趁隙逃跑，甲○○、曾瑞松隨即指著丙○○
    向一同前來之陳國寶等人喝令：「就是他，打給他死」，陳
    國寶及其餘10多人即持安全帽、鐵條等物上前圍毆丙○○，
    丙○○不敵不斷後退躲避，丁○○見狀，亟欲上前幫助丙○○抵擋，此時，其中一名手臂刺青之男子出手打丁○○，此
    時乙○○又向該名男子喝稱：不要打女的，女的我來對付等
    語，該名手臂刺青男子乃又轉向攻擊丙○○，乙○○乃上前
    徒手毆打丁○○，丁○○因丙○○受創，一直要往丙○○處
    幫忙，乙○○則不斷加以阻擋。後甲○○、曾瑞松、乙○○
    見丙○○已遭眾人毆打，乃為求脫罪，自行離去，而陳國寶
    則率眾繼續毆打丙○○，一路將丙○○追打掉落路旁水溝內
    後，方才一哄而散，致使丙○○因此受有頭部外傷合併頭皮
    、左耳、臉部、鼻部、臀部、右大腿、雙膝部及左小腿多數
    擦傷、挫傷及瘀血；丁○○則受有背部、肩部挫傷，左肘、
    雙側腕部擦挫傷等傷害。後圍觀之鄰居報警及通知里長到場
    處理，始查悉上情。
三、案經丙○○、丁○○訴由臺北縣政府警察局汐止分局報請臺
    灣士林地方法院檢察署檢察官偵查起訴。
    理  由
一、訊據上訴人即被告甲○○、乙○○固坦承有於上開案發時、
    地在場，且現場確實有十多個年輕人同時在場，惟矢口否認
    有何上揭傷害犯行。甲○○辯稱：當天係告訴人丙○○、丁○○帶同10幾個人上來打伊，曾瑞松見狀逃跑，丁○○要上
    前持鐵棍打伊，伊女兒即被告乙○○才上前阻擋拉扯鐵棍，
    伊並未叫人傷害告訴人丙○○、丁○○云云。乙○○則辯稱
    ：當天係告訴人丙○○、丁○○帶同10幾個年輕人要上來對
    伊父親甲○○及父親友人曾瑞松拳打腳踢，被告丁○○手上
    不知由何處拿了1 支鐵棍，也要上來打伊父親，伊才上前搶
    鐵棍，而與丁○○互相拉扯鐵棍，沒有叫人毆打告訴人丙○○、丁○○云云。經查：
(一)被告甲○○、曾瑞松、乙○○與丙○○、丁○○均係臺北縣
    汐止市伯爵山莊住戶。伯爵山莊本有一社區居民捐贈興建之
    公共活動之土地公廟，平時即供作社區居民休閒聊天、泡茶
    場所使用；於案發時曾瑞松、甲○○、乙○○、陳國寶亦均
    在土地公廟，而當天亦確實有10幾個年輕人等情，業據被告
    甲○○、乙○○自承在卷(見偵卷第6、8至9、66至67、88頁
    ，原審卷第37頁），且經告訴人丙○○、丁○○於警訊、偵
    查及原審調查審理時供述明確（見偵卷10至11、14至15、67
    至68、81頁，原審卷第41至44、100至101、149至154頁）。
    本件應審究者厥為：當天10幾個年輕人究竟是甲○○、乙○○方面找來打告訴人丙○○者？抑或是告訴人丙○○方面找
    來打被告甲○○、陳國寶等人者？
(二)被告甲○○、乙○○確有於上開時、地與曾瑞松率眾圍住丙○○，被告甲○○並且有指著丙○○對所帶同之10多個年輕
    人喝稱「就是他，打給他死」，十多個年輕人隨即持安全帽
    、鐵條圍毆告訴人丙○○等情；而乙○○亦有對其中1 人表
    示「不要打女的，去打男的，女的我來對付」等語，隨即出
    手毆打丁○○；事發後10幾個人散去，警方到場處理時現場
    僅留下受傷之丙○○、丁○○等情，業據告訴人丙○○（偵
    查卷第10頁偵訊筆錄、第68頁訊問筆錄、原審卷第43至44頁
    訊問筆錄、第149至152頁審判筆錄)、丁○○（偵查卷第8至
    9 頁偵訊筆錄、第67頁訊問筆錄、原審卷第41至43頁訊問筆
    錄、第152至154頁審判筆錄參照）於警訊、偵查及原審調查
    訊問供述綦詳，並於原審審理時結證明確。並有當天亦在場
    目擊全部或部分告訴人丙○○遭毆打事實經過之證人即同為
    社區之住戶周順益證述：「91年9月1日晚上，就是丙○○被
    打那天，那天是丙○○、丁○○及他們的小孩到土地公廟泡
    茶聊天，他們到我家問我是否要去，時間大概是十點多，我
    因之前被恐嚇，所以不敢去，我就向丙○○他們說我有看到
    甲○○及曾瑞松及1 名女子在那邊……當丙○○他們去土地
    公廟時，甲○○、曾瑞松及1 名女子就慢慢接近，路的另外
    一邊又有4、5個人走上來，一起往丙○○那邊去，之後我就
    聽到吵雜的聲音，丙○○就被圍毆，另外也有4、5個人從路
    的另外一邊騎機車上來，繼續圍毆丙○○……我在家裡，用
    望遠鏡看的……因為我事前已經看到甲○○他們在那邊，所
    以丙○○他們出去，我就用望遠鏡看，因為距離只有100 公
    尺，且沒有東西擋住，路燈很亮，所以可以看到土地公廟的
    狀況……因丙○○較高，所以我看到他們拿安全帽往丙○○
    身上敲下去……丙○○被打10幾分鐘」（原審卷第131至135
    頁審判筆錄）、王祐民證稱：「當時有丙○○、丁○○、我
    還有堂弟及1 位小姐一起去土地公廟……我們在那邊聊天，
    沒有多久，就來了一群人，其中1 個身材壯碩的人就朝著丙○○打了1拳，另外1個先生見狀要去拉，身材壯碩的人又向
    去拉的人揮1 拳，去拉的人就跑了，我就上前質問打人的人
    ，他說連我一起打，之後我就回頭跑到周順益家，並請他報
    警……當初還沒開始打的時候，就來了很多人，丙○○被打
    1 拳，我要準備跑時，這時其他人為上來圍住丙○○他們…
    …當時我跑到周順益家前面，離土地公廟約100 公尺的地方
    有看到打架，我邊跑還有邊回頭，看到有騎機車的人下來，
    並且拿安全帽打丙○○，箱型車下來的人，還有拿鐵條打丙○○」（原審卷第137至141頁審判筆錄參照）、羅佩玉證述
    ：「我在土地公廟餵食流浪貓，甲○○及曾瑞松就帶著一些
    人及1 名女的進來，甲○○及曾瑞松他們就指著丙○○對那
    群人說：『就是他，打他』，然後甲○○叫的那些人就上前
    ，抓著丙○○，甲○○及曾瑞松就叫那些人說：『打給他死
    』……他們動手打的時候，丁○○有過去擋，當時有1 個刺
    青的人，就揮拳打丁○○，這時與甲○○一起的那個女的（
    經確認為乙○○）對刺青的人說，你們去對付那個男的就好
    ，女的我來處理，那個女的就上去打丁○○……因為我只有
    看到前半段，我看到的是有人拿安全帽打的，那些人有開 1
    部箱型車，有從車子裡面拿出像刀子及鐵條之類的東西，我
    看到的是用手，但後來我看到他們去箱型車拿鐵條……乙○○是用手打丁○○，因丁○○一直想要去丙○○那邊幫忙，
    乙○○一直阻擋丁○○不要讓她過去，後來乙○○就去土地
    公廟那邊拿木棍的東西，去追丁○○。（打人的那群人有打
    甲○○、乙○○、陳國寶嗎？）打人的那群人是甲○○找來
    的，怎麼可能打他們。（為何知道那群人是甲○○他們找來
    的？）因為甲○○是跟著那群人過來，且甲○○還對那些人
    說要打丙○○」等語（原審卷第142至145頁審判筆錄參照）
    ，以及事後前往現場處理之證人即湖興里里長王沛生於原審
    審理時結證：「我去的時候已經結束，丙○○臉上有傷，我
    是沒有聽到陳國寶直接承認是他打的，只是他說話的內容很
    囂張，而且說話內容的意思就有表示是他打的」等語屬實（
    見原審卷第145至147頁)。且經核告訴人2人不論警訊及事隔
    2 年之後之偵審過程，所述遭10幾人毆打之情節前後一致，
    且互核相符；並與上開經隔離詰問之證人周順益、王祐民、
    羅佩玉、王沛生所證情節不論就人數、現場汽、機車型式、
    被告甲○○、乙○○並未實際下手打告訴人丙○○、告訴人
    丙○○後來被打掉在水溝內等情節互核亦均毫無齟齬。甚者
    經審酌各該證人於原審審理所證情節，經詢及部分對被告甲○○、乙○○不利之事實，各該證人均能按照個人所見回答
    ，若沒有看到或看不到，亦均能據實陳述，並無一昧指摘被
    告甲○○、乙○○之情，且各該證人或同為伯爵山莊住戶，
    或為里長，與告訴人、被告均居住附近，並無重大利害關係
    ，亦無必要設詞偏袒一方之必要，里長甚至前曾為土地公廟
    事宜出面為雙方協調，當更無此必要，所證經核均甚為客觀
    真實，而可採信，且就案發現場土地公廟與證人周順益住家
    之相關位置，於偵查中經檢察官至土地公廟現場履勘，勘驗
    結果為：「周順益住家可以目擊土地公廟現場狀況」，此亦
    有勘驗筆錄附卷可稽(見偵卷第104頁），首揭事實當可認定
    。此外，告訴人丁○○於案發當時，即91年9月1日晚間10時
    58分許至11時32分止，連續撥打汐止分局社后派出所000000
    0000號室內電話，亦有卷附丁○○上開手機通聯紀錄在卷可
    稽（見偵卷第75頁），亦足見告訴人丁○○當天確實有於案
    發時多次打電話向轄區派出所報案，當可認定。是由上所述
    當可知，當天現場遭10幾名年輕人毆打者，確係告訴人丙○○、丁○○當甚明確，否則何以告訴人丁○○要一再打電話
    報警（率眾打人的人絕對不會打電話要求警方到場）？又為
    何最後於警方到場時告訴人丙○○、丁○○仍留於現場要求
    警方處理？再由上述被告甲○○、曾瑞松既然有在現場，且
    有指著告訴人丙○○喝令該10幾名年輕人打丙○○，雖未實
    際下手毆打告訴人丙○○，仍足可認定被告甲○○、曾瑞松
    有與該10幾名年輕人共同基於傷害之犯意聯絡傷害告訴人丙○○；而被告乙○○既然係與被告甲○○、曾瑞松一同前來
    土地公廟，且於過程中尚且喝令其中1 名年輕人去打告訴人
    丙○○，並指示告訴人丁○○由其處理，亦足可認定被告乙○○確實與甲○○及所帶同之10幾名年輕人間亦有傷害犯意
    聯絡，且其中1 名年輕人及被告乙○○傷害告訴人丁○○及
    其他年輕人毆打告訴人丙○○，本亦係在被告甲○○、曾瑞
    松、乙○○之犯罪預期之內，而均應共同負共犯之責甚明。
(三)此外，告訴人丙○○因此受有頭部外傷合併頭皮、左耳、臉
    部、鼻部、臀部、右大腿、雙膝部及左小腿多數擦傷、挫傷
    及瘀血；丁○○則受有背部、肩部挫傷，左肘、雙側腕部擦
    挫傷等傷害等情，亦有丙○○、丁○○之財團法人康寧醫院
    甲種證明書在卷可稽（偵查卷第22至23頁），應可認定。且
    由告訴人上開全身各處均有明顯之瘀傷、擦挫傷等傷勢，亦
    可明確推知告訴人丙○○確實係遭多人圍毆，當甚明確，益
    可佐證前開告訴人丙○○之供述與事實相符，當屬非虛。又
    被告甲○○、案外人曾瑞松於91年間，擅自於土地公廟設置
    功德箱，並且經常於該土地公廟活動，並將該土地公廟裝設
    鐵門、鐵窗，遇有社區住戶前往土地廟未捐贈於功德箱者，
    即表現出不悅，或藉故將前往之居民趕走，而丙○○因個性
    較為強烈，於是自行出面向該地湖興里里長王沛生檢舉甲○○、曾瑞松涉嫌於土地公廟藉此方式斂財，王沛生乃出面協
    調，丙○○於是與甲○○、曾瑞松產生嫌隙等情，業據告訴
    人丙○○、丁○○供述明確，且與證人即里長王沛生結證：
    「91年初時，甲○○他們就有在土地公廟那邊活動，並將土
    地公廟做了鐵窗圍起來，土地公廟本來是國有林地，一開始
    是地方善心人士捐款做起來，作為大家活動的地方，平常一
    些居民會去打掃，到91年他們開始佔據土地公廟、設功德箱
    、做鐵門、鐵窗。之前，伯爵山莊社區的居民都可以到土地
    公廟活動，到了甲○○他們去了之後設功德箱，去的居民有
    給錢的就對他們和顏悅色，如果去那邊單純泡茶聊天，不給
    錢的，他們就會給他們臉色看，所以到後來，就有些人不太
    敢去。因為他們這樣的作為，引起社區居民的反感，丙○○
    個性比較強，所以就與他們衝突。後來2邊都有過來請我處
    理，我還有出面幫他們協調過。甲○○他們後來除了搭建鐵
    窗外，在94年6月7日左右，他們又在土地公廟外圍搭了違建
    ，我當時還有向當時還有在場的甲○○說不要再蓋違建了，
    但甲○○說搭蓋違建的人後台很硬，你如果敢管，你就去報
    呀」等語屬實（見原審卷第147至148頁）。是亦可知本件被
    告甲○○、乙○○確係因之前與告訴人丙○○為了土地公廟
    使用糾紛，方才率眾毆打意欲教訓告訴人丙○○者甚明。
(四)被告甲○○、乙○○雖以前詞置辯，然查：被告甲○○、乙○○於警訊中均僅供稱：當天是告訴人丁○○要拿鐵棍上前
    欲打被告甲○○及案外人曾瑞松，被告乙○○就上前搶鐵棍
    ，告訴人丙○○就上前要打被告甲○○、曾瑞松等語（偵查
    卷第6頁反面、第8頁反面偵訊筆錄參照），從未指稱告訴人
    丙○○、丁○○率同10幾個年輕人毆打被告甲○○、曾瑞松
    ，甚且根本沒有提到有10幾個人在現場此等情節，然於原審
    調查時卻忽而翻異前詞，改辯稱：當天是告訴人丙○○率同
    10幾人毆打被告甲○○云云，前後出入甚鉅，已難採信，且
    倘真有遭10幾人圍毆，何以警訊時居然未有隻字片語述及？
    亦與常情不符。況且，卷查本件被告乙○○並無任何驗傷診
    斷證明，可見被告乙○○自始至終均未曾受傷，而被告甲○○於原審調查時雖然有提出1份甲○○及陳國寶之驗傷單（
    原審卷第51至52頁參照），然其上所記載之傷勢不過均為輕
    微挫傷，根本不可能係遭10幾人圍毆所致，其辯解亦顯與事
    證不符（遭10幾人圍毆，怎可能受如此輕微之傷勢？甚至完
    全沒有受傷？）。更甚者，當天警方前來現場處理時，被告
    甲○○、乙○○已不在現場，現場僅有受傷之告訴人丙○○
    、丁○○等情已如前述，且為被告甲○○、乙○○所自承，
    應可認定。則倘被告甲○○、乙○○果係遭告訴人丙○○率
    眾加害之一方，衡情亦絕無不報警甚且於警方到場時不在現
    場追究肇事者責任之可能，所辯亦與經驗法則相悖。是被告
    甲○○、乙○○辯稱：當天10幾人係告訴人丙○○率同前來
    圍毆伊等，並非伊等率同前來云云，核屬事後卸責之詞，不
    足採信。
(五)綜上所述，本件事證已明，被告甲○○、乙○○犯行堪以認
    定，應予依法論科。
二、核被告甲○○、乙○○之所為，係犯刑法第277第1項之普通
    傷害罪。被告甲○○、乙○○與案外人曾瑞松、共同被告陳
    國寶及姓名年籍不詳之年輕成年男子10幾人間均有犯意之聯
    絡，行為之分擔，為共同正犯。被告甲○○、乙○○係以一
    個傷害犯意，一次率同10幾名年輕男子，眾人於同時間以密
    接接續之毆打行為，毆打告訴人丙○○、丁○○2 人，應為
    一行為觸犯數罪名之想像競合犯，而應依刑法第55條從重論
    以傷害告訴人丙○○一罪。原審依刑法第28條、第277條第1
    項、第55條、第41條第1項前段、罰金罰鍰提高標準條例第1
    條前段、第2 條規定，審酌被告甲○○、乙○○前並無任何
    經判處有期徒刑以上之前科紀錄，素行尚可，有本院被告全
    國前案紀錄表存卷可按，然被告甲○○僅因告訴人丙○○不
    滿其長期使用土地公廟，設置功德箱，即糾眾持兇器毆打告
    訴人丙○○、丁○○，手段甚為惡劣毒辣，而被告乙○○係
    因與被告甲○○係父女關係，方才附從下手，且造成告訴人
    丙○○身體傷害嚴重，犯後竟然毫無悔意，不斷設詞狡卸刑
    責，浪費司法資源甚鉅，且毫無賠償告訴人以求和解之善意
    ，犯後態度不佳，及其品性、生活狀況、智識程度等一切情
    狀，分別論處被告甲○○共同傷害人之身體罪，量處有期徒
    刑1年，論處乙○○共同傷害人之身體罪，量處有期徒刑4月
    ，並就被告乙○○部分諭知如易科罰金以3佰元折算1日之折
    算標準，併敘明被告甲○○等人所持安全帽、鐵器等行兇兇
    器，並未扣案，且並無證據證明係被告甲○○、乙○○及共
    犯所有，不為沒收之宣告。本院核其認事用法均無違誤，量
    刑亦稱妥適，被告2人上訴意旨猶執前詞否認犯罪，為無理
    由，應予駁回。
據上論斷，應依刑事訴訟法第368條，判決如主文。
本案經檢察官陳維練到庭執行職務。
中    華    民    國    95    年    4     月    27    日
                  刑事第九庭  審判長法  官  李文成
                                    法  官  周盈文
                                    法  官  官有明
以上正本證明與原本無異。
不得上訴。
                                    書記官  邵淑津
中    華    民    國    95    年    5     月    1     日
附錄：本案論罪科刑法條全文
刑法第277條第1項：
(普通傷害罪)
傷害人之身體或健康者，處3年以下有期徒刑、拘役或1千元以下
罰金。


司法院資訊處製作；財團法人民間司法改革基金會備份。
